【裁判字號】    92,上訴,890
【裁判日期】    920612
【裁判案由】    毒品危害防制條例
【裁判全文】
臺灣高等法院臺中分院刑事判決                    九十二年度上訴字第八九○號
    上  訴  人
    即  被  告  甲○○
右上訴人因毒品危害防制條例案件，不服臺灣台中地方法院九十二年度訴字第八三○
號中華民國九十二年四月十五日第一審判決（起訴案號：臺灣台中地方法院檢察署九
十一年度毒偵字第三八四八號），提起上訴，本院判決如左：回。
      主  文
原判決撤銷。
甲○○連續施用第一級毒品，處有期徒刑拾月；扣押殘留海洛因之注射針筒壹支沒收
銷燬之。
      事  實
一、甲○○曾於民國九十年間因施用毒品案件，經原審法院裁定送觀察、勒戒後，臺
    灣臺中看守所附設勒戒處所評定無繼續施用毒品之傾向，由臺灣臺中地方法院檢
    察署檢察官於九十年六月十九日，以九十年度毒偵字第二九四九、三○一○號為
    不起訴處分確定。復於九十一年間因施用毒品案件，經同院裁定送觀察、勒戒後
    ，臺灣臺中看守所附設勒戒處所評定無繼續施用毒品之傾向，由臺灣臺中地方法
    院檢察署檢察官於九十一年十一月四日以九十一年度毒偵字第二三○六號不起訴
    處分確定。詎甲○○猶不知戒惕，基於施用第一級毒品海洛因之概括犯意，自九
    十一年十一月十五日起至同年十二月一日下午四、五時許止，在臺中縣清水鎮○
    ○路三一六之二二號住處，以將第一級毒品海洛因放入注射針筒，混合生理食鹽
    水後，注射入體內之方式，施用海洛因多次，一週約施用二、三次。嗣於九十一
    年十二月三日上午九時三十分許，在臺中縣清水鎮○○路與高美路口，因闖越紅
    燈為警攔檢，在其上衣口袋內扣得其所有供施用第一級毒品海洛因用尚有海洛因
    殘留之注射針筒一支，而查知上情。後經原審法院認其為三犯毒品危害防制條例
    第十條第一項之施用毒品罪，以九十一年毒聲字第三三六一號裁定令入戒治處所
    施以強制戒治。
二、案經臺中縣警察局清水分局報請臺灣臺中地方法院檢察署檢察官偵查起訴。
      理  由
一、訊據上訴人即被告甲○○對其於右揭時地連續施用第一級毒品海洛因之事實坦承
    不諱，並有其所有供注射海洛因用尚有海洛因殘留之注射針筒一支扣案足佐。而
    被告為警查獲後所採之尿液經送請中山醫學大學附設醫院藥物濫用檢測中心檢驗
    之結果，鴉片代謝物呈陽性反應，此有該醫院九十一年十二月三日篩檢報告一紙
    附卷可稽，是被告確有施用海洛因之犯行，堪可認定。再查，被告曾於九十年間
    因施用毒品案件，經原審法院裁定送觀察、勒戒後，臺灣臺中看守所附設勒戒處
    所評定無繼續施用毒品之傾向，由臺灣臺中地方法院檢察署檢察官於九十年六月
    十九日，以九十年度毒偵字第二九四九、三○一○號為不起訴處分確定；復於九
    十一年間因施用毒品案件，經同院裁定送觀察、勒戒後，臺灣臺中看守所附設勒
    戒處所評定無繼續施用毒品之傾向，由臺灣臺中地方法院檢察署檢察官於九十一
    年十一月四日以九十一年度毒偵字第二三○六號不起訴處分確定之事實，有上開
    不起訴處分書、臺灣高等法院被告全國前案紀錄表、臺灣臺中地方法院檢察署刑
    案資料查註紀錄表各一份附卷可稽，是其於五年內三犯毒品危害防制條例第十條
    第一項之罪，亦可認定。綜上，被告自白與事實相符，其連續施用第一級毒品海
    洛因之事證明確，犯行洵堪認定，自應依法論科。
二、核被告所為，係犯毒品危害防制條例第十條第一項之施用第一級毒品海洛因罪。
    被告施用第一級毒品海洛因前後之持有海洛因之低度行為應被施用之高度行為所
    吸收，不再另論其持有第一級毒品罪。被告先後多次施用海洛因之行為，時間緊
    密，所犯構成要件相同，顯係基於概括之犯意反覆為之，應依連續犯之規定以一
    罪論。原審認被告犯罪事證明確，予以論罪科刑，固非無見，惟原判決對於被告
    何時起開始施用海洛因之時間未明確認定，已有未洽；又就扣案之注射針筒於事
    實欄並未認定有海洛因之殘留，然於理由欄卻敘明海洛因與注射針筒無法剝離，
    前後認定矛盾，亦有未合。被告上訴意旨認原審量刑過重，因原判決僅概括認定
    被告係自九十一年十一月觀察勒戒出所後某日起開始施用，並未明確認定開始施
    用的時間，依原判決所載被告施用海洛因之時間亦有可能起自九十一年十一月五
    日，而本院係認定被告自九十一年十一月十五日起施用海洛因，在時間上即有差
    距，被告因而認原審量刑過重，據以指摘原判決量刑不當，即非無理由；且原判
    決復有上述可議之處，即屬無可維持，自應由本院將原判決撤銷改判。爰審酌被
    告一再施用毒品，經二次觀察勒戒後，仍不知戒惕，仍再次連續施用毒品，無視
    於毒品對於自身健康之戕害及國家對於杜絕毒品犯罪之禁令，不知戒除惡習，惡
    性非輕，然念及被告於法院審理期間坦承犯行，態度良好，其施用毒品海洛因並
    無危害他人，本之施用毒品者均有相當程度之成癮性及心理依賴，其犯罪心態與
    一般刑事犯罪之本質並不相同，容應以「病人」之角度為考量，並側重適當之醫
    學治療及心理矯治為宜，且被告經施以長時間之強制戒治，固屬保安處分之一種
    ，然既與其所應受之刑罰，同係限制人身自由，揆諸比例原則，應予適當量刑等
    一切情狀，量處被告如主文第二項所示之刑，以示懲儆。扣案之注射針筒一支尚
    有海洛因之殘留物，此有該注射針筒一支扣案可證，並經被告於本院調查時供稱
    、該支針筒為其所有，其使用該支注射針筒注射海洛因後並未清洗過等語明確，
    足見注射針筒內尚有海洛因殘留，因注射針筒本身與附著其內殘留之海洛因尚難
    析離，整體應視為毒品，依毒品危害防制條例第十八條第一項前段規定，宣告沒
    收銷燬之。
三、台灣台中地方法院檢察署九十二年度毒偵字第一○七九號案移送併案意旨略以：
    被告於九十一年六月二十一日或前四日內，在不詳地點施用第一級毒品海洛因，
    嗣經台中縣警察局清水分局命其到場採尿檢驗，結果呈嗎啡陽性反應，因認被告
    此部份涉有毒品危害防制條例第十條第一項罪嫌，移請本院併辦。經查：被告於
    本院審理時固坦承有此部份行為，並有中山醫學大學附設醫院藥物濫用檢測中心
    檢驗報告一份可稽，被告固有移送意旨所指施用海洛因之行為，惟被告於九十一
    年間因施用毒品案件，經原審法院裁定送觀察、勒戒後，臺灣臺中看守所附設勒
    戒處所評定無繼續施用毒品之傾向，由臺灣臺中地方法院檢察署檢察官於九十一
    年十一月四日以九十一年度毒偵字第二三○六號不起訴處分確定，有不起訴處分
    書、臺灣高等法院被告全國前案紀錄表、臺灣臺中地方法院檢察署刑案資料查註
    紀錄表各一份附卷可稽。被告於九十一年六月二十一日或前四日內施用海洛因之
    行為，當為該不起訴處分確定力效力所及，而與本件無連續犯之裁判上一罪關係
    ，本院自屬無從併案審理，當退回原檢察署，由檢察官另行依法為適當之處理。
據上論結，應依刑事訴訟法第三百六十九條第一項前段、第三百六十四條、第二百九
十九條第一項前段，毒品危害防制條例第十條第一項、第十八條第一項前段、第二十
條第三項前段，刑法第十一條前段、第五十六條，判決如主文。
本案經檢察官乙○○到庭執行職務。
中      華      民      國  九十二      年      六    月    十二    日
                                   臺灣高等法院臺中分院刑事第四庭
                                         審判長法  官  洪  耀  宗
                                               法  官  蕭  錦  鍾
                                               法  官  江  德  千
右正本證明與原本無異。
如不服本判決應於收受送達後十日內向本院提出上訴書狀，其未敘述上訴之理由者並
得於提起上訴後十日內向本院補提理由書（均須按他造當事人之人數附繕本）。
                                               書記官  吳  麗  琴
中      華      民      國    九十二     年      六       月    十三    日
【附錄本案論罪科刑法條】
毒品危害防制條例第十條第一項：
施用第一級毒品者，處六月以上五年以下有期徒刑。
                                                                        Ｆ


司法院資訊處製作；財團法人民間司法改革基金會備份。
